【裁判字號】    88,重訴,90
【裁判日期】    890119
【裁判案由】    侵權行為損害賠償
【裁判全文】
臺灣高等法院民事判決                              八十八年度重訴字第九十號
      原      告    丙○○
                    己○○
                    甲○○
                    戊○○
                    丁○○
      兼右五人共同
      訴訟代理人
                    乙○○  住.
      被      告    庚○○  住.
右當事人間因請求侵權行為損害賠償事件，經本院刑事庭移送前來，本院判決如左︰
    主  文
被告應給付原告乙○○新臺幣壹佰貳拾陸萬玖仟捌佰陸拾貳元，給付原告丙○○、己
○○、甲○○、戊○○、丁○○各新台幣貳拾萬元，及均自民國八十八年九月十八日
起，至清償日止，依年息百分之五計算之利息。
原告其餘之訴駁回。
訴訟費用由被告負擔三分之一；原告乙○○負擔三分之一，丙○○、己○○、甲○○
、戊○○、丁○○負擔三分之一。
本判決第一項於原告乙○○以新台幣肆拾貳萬元；丙○○、己○○、甲○○、戊○○
、丁○○各以新台幣陸萬柒仟元為被告供擔保後，得假執行。
原告其餘假執行之聲請駁回。
    事  實
甲、原告方面：
一、聲明：(一)被告應給付原告乙○○新臺幣  (下同)二百五十二萬一千六百七十二元
    元，給付原告丙○○、己○○、甲○○、戊○○、丁○○各八十萬元及自附帶民
    事訴訟訴狀繕本送達被告翌日起至清償日止，按年息百分之五之利息。
    (二)願供擔保聲請宣告假執行。
二、陳述：
  (一)被告於八十七年十一月九日騎乘機車沿基隆市往基隆市區方向行駛，途經基隆市
    ○○路二五八號彎道下坡路段前，撞及原告等之母林春，林春因此受到腦挫傷、
    顱內出血等傷害，經送醫急救，不治死亡；刑事部分，業經判決被告有罪確定在
    案。
  (二)原告之母林春受傷後，原告乙○○計支付醫療費用三千六百八十二元。
  (三)原告乙○○於被害人林春死亡後，共計支出喪葬費一百七十一萬七千九百九十元
    ，依民法第一百九十二條規定，應由被告負賠償之責。
  (四)原告等為被害人之子女，母子情深，遽遭母喪，實痛苦萬分，爰請求被告賠償精
    神慰藉金各八十萬元。
乙、被告方面：
一、聲明：原告之訴及假執行之聲請均駁回。
二、陳述：
  (一)對刑事判決認定之事實及原告提出收據形式上真正不予爭執。同意給付原告乙○
    ○所支出之醫療費三千六百八十二元。
  (二)原告乙○○所請求之殯葬費金額過於舖張，其中編號四誦經費太高，編號八及十
    二部分均無必要。
  (三)被告仍就讀於專科學校，目前無工作亦無任何財產。
    理  由
甲、得心證之理由：
一、本件原告主張：被告於八十七年十一月九日騎乘機車沿基隆市往基隆市區方向行
    駛，途經基隆市○○路二五八號彎道下坡路段前，因疏未減速慢行致撞及原告等
    之母林春，林春因此受到腦挫傷、顱內出血等傷害，經送醫急救，不治死亡之事
    實為被告所是認；被告並被判處過失致人於死罪確定在案，業據調閱本院八十八
    年交上易字第三四五號刑事卷宗查證明確，有交通事故調查報告表及台灣省基宜
    區車輛行車事故鑑定委員會鑑定書附刑事卷可稽，自堪信為真實。
二、按不法侵害他人致死者，對於支出殯葬費之人，應負損害賠償責任；且被害人之
    子女，雖非財產上之損害，亦得請求賠償相當之金額，民法第一百九十二條第一
    及第一百九十四條分別定有明文。爰就原告請求之各項金額是否有理由，分述如
    左：
(一)、醫療費用部分：原告乙○○主張其母受傷後，由伊支付醫藥費共三千六百八十二
    元部分，有收據為證，並為被告所同意給付，此部分之請求，為有理由。
(二)、殯葬費用部分：原告乙○○主張其共支出殯葬費用一百七十一萬七千九百九十元
    ，雖據提出收據及明細表為證，惟按殯葬費金額，應考量死者之身分、地位、經
    濟情況與實際上之必要。經查，本件原告之母死亡時年滿七十二歲，為家庭主婦
    ，但因子孫眾多，為其舉行之喪葬儀式自較為隆重，惟仍不宜過於浪費舖張。依
    原告乙○○提出之明細表所列各支出項目，其中編號二喪葬用品中之答禮用之毛
    巾六十五打四二二五○元、禮簿題名簿簽字簿謝帖共二九六○元部分，編號五送
    葬花車費中之開導車、香亭車、花車共二七○○○元部分，編號八西樂、國樂及
    北管等費用九○○○○元部分，編號十一出殯外燴及點心費一一○○○○元，編
    號十二紅包六七六○○元部分，均非喪葬之必要支出；編號十三雜費一○○○○
    ○元部分則無任何證據證明，應予剔除外，另編號四誦經費依一般民間習俗固屬
    必要，惟其金額高達三一四○○○元，自嫌過高，應予核減為一五○○○○元；
    編號六靈堂及告別式式場佈置費七三○○○元，室內及牌樓均以鮮花佈置，尚嫌
    浪費，宜核減為三五○○○元；編號九送葬交通車費，以四十九人座之大客車即
    屬足夠，小客車一○○○○元部分實無支出之必要。綜上，原告乙○○請求被告
    賠償殯葬費用一百七十一萬七千九百九十元中，扣除上開不應准許部分共計六十
    五萬一千八百一十元外，其餘棺木、墓地費、工程費、喪葬用品、誦經費、送葬
    之靈車、魂轎車、靈堂佈置及水電工程費、出殯日搭鐵蓬架費、送葬交通費等一
    百零六萬六千一百八十元部分，衡諸現今社會喪葬習俗、宗教上之儀式以及被害
    人林春之身份、地位，均屬治喪所必要之支出，且為被告所不爭執，堪認原告乙
    ○○此部分之請求為有理由。
(三)、精神慰藉金部分：原告丙○○、己○○、甲○○、戊○○、丁○○、乙○○均為
    被害人林春之子女，雖已各自成家，但母子情深，其母因被告之過失橫死街頭，
    未能頤享天年，伊等精神上感受極大痛苦，固不待言。惟按慰撫金之性質在於補
    償及調整被害人所受精神上之損害，其核給之標準應斟酌加害者與被害者雙方之
    身份，資力與加害程度及其他各種情形核定之。(最高法院五十一年台上字第二
    二三號判例意旨參照) 經查，原告丙○○等六人教育程度分別為國小至五專畢業
    ，丙○○、己○○為家庭主婦，乙○○等分別任職公司，月薪自二萬餘元至七萬
    元不等，經濟狀況大致為小康；被告則尚就讀專科學校，並無經濟能力等事實為
    兩造所是認，本院斟酌上開各情及被告之過失程度，認為原告請求被告賠償伊六
    人各八十萬元之慰藉金，尚嫌過高，應予核減為各二十萬元，方屬公允，逾此數
    額之請求，為無理由。
(四)、從而，原告乙○○侵權行為之損害賠償請求權，請求被告賠償醫藥費、殯葬費、
    精神慰藉金在一百二十六萬九千八百六十二元範圍內；丙○○、己○○、甲○○
    、戊○○、丁○○請求被告賠償精神慰藉金各二十萬元部分，及自本件起訴狀繕
    本送達之翌日即八十八年九月十八日起，至清償日止，依年息百分之五計算之遲
    延利息部分，洵屬正當，應予准許。逾此部分所為之請求，為無理由，應予駁回
    。
乙、假執行之宣告：
    原告陳明願供擔保，聲請宣告假執行，經核其勝訴部分，於法並無不合，爰酌定
    相當擔保金額宣告之；其餘假執行之聲請，因訴之駁回而失所附麗，不予准許。
丙、結論：本件原告之訴，為一部有理由，一部無理由，爰判決如主文。
中      華      民      國    八十九    年      一      月      十九    日
                              臺灣高等法院民事第三庭
                                  審判長法  官  張  宗  權
                                        法  官  蕭  艿  菁
                                        法  官  吳  秀  美
右正本係照原本作成。
如不服本判決，應於收受送達後二十日內向本院提出上訴書狀，其未表明上訴理由者
，並應於提出上訴後二十日內向本院補提理由書狀（均須按他造當事人之人數附繕本
）。
中      華      民      國    八十九    年      一      月      二十    日
                                        書記官  李  秀  英


司法院資訊處製作；財團法人民間司法改革基金會備份。
